【裁判字號】    95,勞訴,22
【裁判日期】    951101
【裁判案由】    給付加班費
【裁判全文】
臺灣桃園地方法院民事判決              95年度勞訴字第22號
原      告  甲○○○○○○○○.
            CHIANG CH.
            丙○○○○ ○○○.
            乙○○○○○ ○○.
上四人共同
訴訟代理人  黃政雄律師
                      上四人共同送達代收人  黃政雄律師
被      告  煜昌織造股份有限公司
法定代理人  丁○○
上列當事人間請求給付加班費事件，於民國95年10月18日言詞辯
論終結，本院判決如下：
    主  文
被告應給付原告甲○○○○○○○○ ○○○○○○新台幣壹拾玖萬玖仟伍佰貳拾
元，及自民國九十五年五月十九日起至清償日止，按週年利率百
分之五計算之利息。
被告應給付原告CHIANG CHAIYAPHUM PHET新台幣壹拾捌萬肆仟柒
佰肆拾陸元，及自民國九十五年五月十九日起至清償日止，按週
年利率百分之五計算之利息。
被告應給付原告丙○○○○ ○○○○○○新台幣壹拾萬仟肆佰捌拾陸元
，及自民國九十五年五月十九日起至清償日止，按週年利率百分
之五計算之利息。
被告應給付原告乙○○○○○ ○○○○○○○○○○ 新台幣壹拾陸萬壹仟玖佰貳
拾陸元，及自民國九十五年五月十九日起至清償日止，按週年利
率百分之五計算之利息。
訴訟費用由被告負擔。
本判決於原告甲○○○○○○○○ ○○○○○○以新台幣柒萬元、原告CHIANG
CHAIYAPHUM PHET 以新台幣陸萬元、原告丙○○○○ ○○○○○○以新台幣
肆萬元及原告乙○○○○○ ○○○○○○○○○○ 以新台幣肆萬元分別為被告供
擔保後，得假執行。
    事實及理由
一、本件被告經合法通知，未於言詞辯論期日到場，核無民事訴
    訟法第386 條各款所列情形，爰依原告聲請，由其一造辯論
    而為判決。
二、原告起訴主張：原告等4 人為來台工作之泰國籍勞工，其中
    原告甲○○○○○○○○ ○○○○○○及乙○○○○○ ○○○○○○○○○○ 均自民國（下
    同）自92年12月1 日起、CHIANG CHAIYAPHUM PHET自92 年
    11月27日起暨丙○○○○ ○○○○○○自93年2 月3 日起，分別受僱於
    被告煜昌織造股份有限公司工作，每人每月基本工資均為新
    台幣（以下同）15,840元（換算每小時工資為66元），工作
    時間自上午8 時至下午5 時。惟原告每日均受被告公司指示
    超時工作（原告自受雇起每月加班時數分別如附表一、二、
    三、四「總加班時數」欄所示）。按勞動基準法第24條之規
    定，延長工作時間按其延長在2 小時以內者、再延長工作時
    間在2 小時以內者，分別應按平日每小時工資額加給三分之
    一以上、三分之二以上。依上開規定，延長工時在2 小時內
    ，被告公司應給付原告每小時加班費88元（66元×4/3 ＝88
    元）、再延長工時（即自第3 個小時起），被告應給付原告
    每小時加班費110 元（66元×5/3 ＝110 元），依上開規定
    計算，被告公司於原告受雇期間，每月應給付之加班費分別
    如上開附表「總加班費」欄所示，而被告公司實際上卻僅給
    付原告加班費每小時60元，顯然違背上開規定，而分別短付
    原告如上開附表「短少加班費」欄所示之金額。雙方曾至桃
    園縣政府協調短少加班費事宜，惟被告公司仍拒絕給付。至
    於被告所提出之同意書，僅原告甲○○○○○○○○ ○○○○○○、乙○○○○○○○○○○○○○○○ 2人所簽署，其餘原告並未簽署；再上開同意書
    內載「原告同意加班費依照公司之規定辦理」一節，惟被告
    公司迄未提出工作規則或勞動契約等相關文件，致原告
    甲○○○○○○○○ ○○○○○○、乙○○○○○ ○○○○○○○○○○ 亦無從得知被告公
    司之規定為何；況勞動基準法係為保障勞工權益，而規定最
    低標準之勞動條件，具有社會強制之性質，得排除低於該法
    所規定之最低勞動條件之勞雇雙方合意，是上開同意書並不
    足以排除前揭法規之適用，且該同意書違反前揭強制規定，
    自應認無效。另原告丙○○○○ ○○○○○○並無被告主張之違反勞動
    契約情事，被告自應就上開有利於已之事實舉證。爰依上開
    法條，提起本件訴訟，並聲明：(一)被告應給付原告甲○○○○○○○○ ○○○○○○ 199,520元、CHIANG CHAIYAPHUM PHET184,746 元
    、丙○○○○ ○○○○○○ 133,486元、乙○○○○○ ○○○○○○○○○○161,926元
    ，及均自起訴狀繕本送達翌日起至清償日止，按年息百分之
    五計算之利息。(二)願供擔保請准宣告假執行。
三、被告未於言詞辯論期日到場，據其前提出之書狀則以：被告
    於聘請原告4 人時，均經其等親筆簽立同意書，同意就加班
    費依照公司之規定辦理，且被告所聘請之數百名外籍勞工均
    係領取每小時60元之加班費，未曾對任何人有另眼相待；又
    被告從未強迫勞工加班，原告等4 人之加班純係其為增加收
    入，被告為配合外勞多賺錢，才同意伊等自願加班；兩造皆
    係簽訂2 年之勞動契約，原告丙○○○○ ○○○○○○工作期間係93年
    2 月至94年12月止，違反勞動契約，伊領取被告之全勤獎金
    9,000 元與績效獎金58,181元，既有過失（不符勞動基準法
    第29條應給予獎金規定）亦應返還之；末查被告經營紡織工
    業在國內亦成夕陽工業，實經不起「額外工資」之要求等語
    資為抗辯，並聲明：原告之訴駁回。
四、本院查：
  (一)本件原告起訴主張其等分別於上開時間起受雇於被告工作，
    其等每月基本工資均為15,840元，換算每小時工資為66元，
    工作時間自每日上午8 時至下午5 時，原告受被告指示超時
    工作，自受雇起每月加班時數分別如附表一、二、三、四「
    總加班時數」欄所示，惟被告實際上僅以每小時60元給付原
    告加班費，實際給付之金額如下述薪資明細表「應稅加班」
    欄所示金額等情，業據原告提出其等之中華民國外僑居留證
    4 紙、原告甲○○○○○○○○ ○○○○○○之薪資明細表27份、原告
    CHIANG CHAIYAPHUM PHET之薪資明細表27份、原告丙○○○○○○○○○○之薪資明細表20份、原告乙○○○○○ ○○○○○○○○○○ 之薪資
    明細表25 份 及桃園縣政府勞資爭議協調會會議記錄1 份、
    被告提出之原告4 人履歷表4 份（以上均為影本）暨勞工保
    險局95年8 月9 日保承資字第09510277440 號函檢附之原告
    4 人之勞工保險被保險人投保資料表4 份為證，並為被告所
    不爭執，堪信原告此部分主張為真正。
  (二)而被告係從事尼龍布等製造加工業務，有該股份有限公司變
    更登記表在卷可稽，屬於勞動基準法第3 條第1 項第3 款之
    製造業，又被告公司或其從事之行業亦未經中央主管機關依
    同條第3 項但書規定指定公告「為不適用本法之行業或工作
    」，自該條第1 、3 項規定，是兩造間之勞動契約自有勞動
    基準法規定之適用。次按雇主延長勞工工作時間者，其延長
    工作時間之工資依左列標準加給之：一、延長工作時間在二
    小時以內者，按平日每小時工資額加給三分之一以上、二、
    再延長工作時間在二小時以內者，按平日每小時工資額加給
    三分之二以上，勞動基準法第24條第1 款、第2 款分別定有
    明文；依同法第1 條規定，該法係為規定勞動條件最低標準
    ，保障勞工權益，加強勞雇關係，促進社會與經濟發展，雇
    主與勞工所訂勞動條件，不得低於該法所定之最低標準。是
    上開勞工延長工作時間之工資加給標準之規定要屬法律強制
    規定，當事人間之約定如有違反該標準者，自屬無效，核先
    說明。本件被告雖主張兩造間就加班費（即延時工資）約定
    「依照公司規定辦理」，茲不論原告已否認其等有此約定或
    被告未舉證證明所謂之「公司規定為何」，縱認原告等確有
    同意依照被告公司規定之標準給付加班費，惟被告公司實際
    給付之加班費標準並不符上開勞動基準法第24條規定之最低
    標準，則兩造間所謂「依公司規定（標準）給付加班費」之
    約定，亦屬無效。從而，原告依據上開規定請求被告按照上
    開標準給付加班費，自屬正當。至於被告主張「所經營之行
    業在國內已成夕陽工業，實經不起額外工資要求」等語，雖
    非全然無據，惟此要係上開規定應否修改，或被告經營之行
    業是否應由中央主管機關依照勞動基準法第3 條但書規定，
    審酌整體產業狀況及勞資雙方權益，予以排除適用或為適當
    之限制，本院於法令修改前，尚無由逾越法令規定，予以考
    量。
  (三)另被告主張原告丙○○○○ ○○○○○○工作期間為「93年2 月至94年
    12月」，未滿契約約定之2 年，違反勞動契約，故其給付之
    全勤、績效獎金等應返還等情，為原告所否認。而被告就此
    有利於已之「原告丙○○○○ ○○○○○○有何違反勞動契約約定，而
    應返還上開獎金之事實」並未舉證，其空言主張，自不足採
    。況且，依上開原告丙○○○○ ○○○○○○之勞工保險被保險人投保
    資料表顯示，其由被告為投保單位之勞工保險生效日期為「
    93年2 月13日」，其退保日期為「95年4 月18日」，則原告
    在被告處工作之期間業已超過2 年。是被告上開主張，亦難
    採信。
  (四)綜上所述，原告依據勞動基準法第24條之規定，請求被告給
    付其等如附表一、二、三、四所示短少之加班費，即屬正當
    。又給付無確定期限者，債務人於債權人得請求給付時，經
    其催告而未為給付，自受催告時起，負遲延責任，其經債權
    人起訴而送達訴狀，或依督促程式送達支付命令，或為其他
    相類之行為者，與催告有同一之效力，遲延之債務，以支付
    金錢為標的者，債權人得請求依法定利率（即週年利率5%
    ）計算之遲延利息，民法第229 條第2 項、第233 條第1 項
    及第203 條分別定有明文。本件被告應給付之短少加班費並
    無確定期限，亦無利率之約定，再本件起訴狀繕本係95年5
    月18日送達被告，有送達證書可稽。從而，原告請求被告給
    付自起訴狀繕本送達之翌日，即95年5 月19日起計算之法定
    遲延利息，亦屬正當。
五、原告陳明願供擔保，請求宣告執行，核無不合，茲分別酌定
    相當之擔保金額，予以准許。
六、本件原告之訴為有理由，依民事訴訟法第385 條第1 項前段
    、第78條、第390 條第2 項，判決如主文。
中    華    民    國    95    年    11    月    1     日
                  民事第二庭法  官  潘進順
以上正本係照原本作成。
如對本判決上訴，須於判決送達後20日內向本院提出上訴狀。
中    華    民    國    95    年    11    月    1     日
                            書記官  黃進傑


司法院資訊處製作；財團法人民間司法改革基金會備份。
